【裁判字號】    97,台上,2364
【裁判日期】    970605
【裁判案由】    違反毒品危害防制條例
【裁判全文】
最高法院刑事判決            九十七年度台上字第二三六四號
上  訴  人  甲○○
選任辯護人  李文禎律師
            黃如流律師
            黃小舫律師
上列上訴人因違反毒品危害防制條例案件，不服台灣高等法院高
雄分院中華民國九十七年三月二十一日第二審更審判決（九十七
年度上更(二)字第三二號，起訴案號：台灣高雄地方法院檢察署八
十九年度偵字第一五八八六號），提起上訴，本院判決如下：
    主  文
上訴駁回。
    理  由
按刑事訴訟法第三百七十七條規定，上訴於第三審法院，非以判
決違背法令為理由，不得為之。是提起第三審上訴，應以原判決
違背法令為理由，係屬法定要件。如果上訴理由書狀並未依據卷
內訴訟資料，具體指摘原判決不適用何種法則或如何適用不當，
或所指摘原判決違法情事，顯與法律規定得為第三審上訴理由之
違法情形，不相適合時，均應認其上訴為違背法律上之程式，予
以駁回。本件上訴人甲○○上訴意旨略稱：(一)、證人顏淑芳供稱
：……615一粒是新台幣（下同）五十元，……615買三粒，是老
闆即上訴人賣給伊等語，其與上訴人於檢察官偵查中供稱：……
以十五至二十元販賣給一些認識的人等情不符。乃原判決逕以上
情為不利上訴人認定之依據，於法有違。(二)、上訴人於警詢中供
述：「（警方於你所開設的光恩藥局一樓及二樓共查獲：、未
稅大衛杜夫洋菸共二五０包。、喜眠樂錠〈FM2〉 共四八一八
顆共毛重963.6公克。、羅眠靜錠〈FM2〉二三二顆〈1㎎ 有三
四顆，2㎎有一九八顆〉毛重46.4 公克。以上一至三項證物為何
人所有，做何用途？）我所有，有些用來販賣，有些是自己服用
」等情，係指羅眠靜錠（俗稱FM2之「氟硝西泮」（Flunitrazep
am）錠，下稱羅眠靜錠）部分係供自己服用，至喜眠樂錠部分始
予以販賣，且警方詢問時亦僅泛稱上開一至三項證物，警方更將
羅眠靜錠與喜眠樂錠二者混淆。又上訴人其餘相關之供述亦均非
明確，乃原判決依據上情為不利上訴人之認定，於法有違。(三)、
警方及檢察官對羅眠靜錠與喜眠樂錠均有混淆，則上訴人於檢察
官偵查中供述：伊曾向林子耀購買FM2 等情，究係指購買羅眠靜
錠，抑係指購買喜眠樂錠，尚非無疑義。乃原判決援引上訴人於
檢察官偵查中上開供述各情，為不利上訴人認定之主要依據之一
，於法有違。(四)、依顏淑芳警詢初供之內容以觀，其並未親自購
買FM2，而係看到朋友購買FM2，且顏淑芳相關供述各情前後不盡
明確一致，並與證人許程淵所證述之情節不符。顏淑芳於原審更
審前復證稱未見過上訴人，不知是否向上訴人購買FM2 ，伊記得
去買的藥局其擺設與照片顯示者不同等情。則顏淑芳不利上訴人
供述各情是否屬實，並非無疑。乃原審逕以顏淑芳有明顯瑕疵之
供述，為不利上訴人認定之主要論據之一，於法有違等語。
惟查原判決認定上訴人有原判決事實欄所記載之販賣第三級毒品
犯行，係以訊據上訴人雖否認有前揭犯行，辯稱：羅眠靜錠係伊
自己因病要服用的藥，查扣之羅眠靜錠部分是榮總醫師開給伊的
，另外一部分係向藥品批發商購得的云云。然查顏淑芳確曾向上
訴人購買羅眠靜錠三顆等情，業據顏淑芳於檢察官偵查中供述明
確，參酌上訴人於警詢時供稱：「（警方於你所開設的光恩藥局
一樓及二樓共查獲：、未稅大衛杜夫洋菸共二五０包。、喜
眠樂錠〈FM2〉共四八一八顆共毛重963.6公克。、羅眠靜錠〈
FM 2〉二三二顆〈1㎎有三四顆，2㎎有一九八顆〉毛重46.4公克
。以上一至三項證物為何人所有，做何用途？）我所有，有些用
來販賣，有些是自己服用」；於檢察官偵查中供稱：「（為何在
警局稱以十五至二十元不等之價格賣給一些認識的人？）因我開
設藥局，如果客人有症狀需要服用此藥丸或有醫師處方箋，我就
會撥幾顆賣給他，必須我認識的人才會賣給他」、「（知道是禁
藥為何還要販賣？）因為住附近之朋友有需要才會賣他，我會判
斷他們有無需要服此藥」；於第一審審理中供承：「起訴書所載
之扣案物品確實在我住處光恩藥局內搜索查獲的，該藥品是我自
己服用所購入的，我只賣給一個女孩子，她來過二次，她告訴我
很累無法入睡，我基於惻隱之心才賣她，除此之外，我從未賣給
別人」等語，及上訴人於檢察官偵查中及第一審審理中均選任同
一沈姓律師為其辯護人，該選任辯護人於民國九十年六月二十日
向第一審法院所提出之刑事答辯狀內載：「被告甲○○對於八十
九年五月間出售FM2 （羅眠靜錠）予顏淑芳之事實，自警詢至檢
察官偵訊中及至鈞院審理時，均坦承不諱，足認被告已深知悔悟
，犯罪後態度極為良好」等情，且上訴人亦供承曾過目上開答辯
狀之內容等情，堪認顏淑芳不利上訴人供述各情係屬事實。顏淑
芳就向上訴人購買羅眠靜錠之時間，其前後之供述雖不盡一致，
然參酌上訴人與顏淑芳相關供述之內容，堪認顏淑芳係於八十九
年五、六月間，向上訴人購買羅眠靜錠三顆。顏淑芳不利上訴人
供述各節雖前後不盡一致，並與證人許程淵證述各情不盡相符，
惟綜合上開各項證據資料以觀，堪認顏淑芳如原判決事實欄所載
之供述係屬事實，許程淵證述各情並不能為有利於上訴人之論斷
。警方雖將查扣之羅眠靜錠及喜眠樂錠均加註「FM2」 等字，而
依高雄醫學大學附設中和紀念醫院檢驗結果，查扣藥物僅其中之
羅眠靜錠部分係屬FM2氟硝西泮（Flunitrazepam），有該院八十
九年九月十四日編號Ｐ0000000、0000000檢驗結
果報告單二件附卷可稽。然參酌顏淑芳供承：伊去光恩藥局是買
FM2、615，FM2一粒是賣三十元，615一粒是五十元，當時伊……
615 買三粒等情，而原審更審前勘驗扣案藥物結果：「以瓶裝所
裝二瓶標寫羅眠靜錠分別為一０八顆及三十八顆藥粒，藥粒上有
615 的符號」，堪認顏淑芳向上訴人所購買者確有羅眠靜錠三顆
。另氟硝西泮（Flunitrazepam） 業經行政院公告自八十八年四
月十五日，列屬毒品危害防制條例第二條所稱之第三級毒品，亦
有法務部九十年十二月十九日法九十檢決字第００五三二九號函
在卷可憑。又上訴人於原審更審前自承：「FM2 中文標示羅眠靜
錠」係向林子耀購買等情甚詳，且依台北榮民總醫院九十年十一
月十六日北總神字第一一九０二號函所載之內容，上訴人經查
扣2mg Flunitrazepam 之數量，顯已超過台北榮民總醫院開給上
訴人之數量，堪認上訴人於檢察官偵查中自白向林子耀購買Flun
itrazepam 等語，係屬事實。上訴人否認辯解各語，無非係屬事
後卸責之詞，不足採信等情，予以綜合判斷。因而撤銷第一審判
決，改判論處上訴人販賣第三級毒品罪刑，已於判決內說明其所
憑之證據及其認定之理由，從形式上觀察，並無違背法令之情形
。按供述證據前後，雖稍有參差或互相矛盾，事實審法院非不可
本於經驗法則斟酌其他證據作合理之比較定其取捨，從而供述證
據之一部認為真實者予以採取，亦非證據法則所不許。又證據之
取捨與證據之證明力如何，均屬事實審法院得自由裁量、判斷之
職權；苟其此項裁量、判斷，並不悖乎通常一般之人日常生活經
驗之定則或論理法則，又於判決內論述其何以作此判斷之心證理
由者，即不得任意指摘其為違法，而據為提起第三審上訴之合法
理由。原判決綜合上述各項證據資料，認定上訴人確有原判決事
實欄所載之犯行等情，乃其採證認事調查職權之合法行使，不容
任意指為違法。原判決既採顏淑芳不利上訴人供述各情，為認定
上訴人有原判決事實欄所載犯行之依據，即認顏淑芳其餘有利上
訴人供述各情，並不能為有利於上訴人論斷之理由，縱認原判決
就顏淑芳等其餘相關供述證據，未逐句說明其為如何斟酌取捨之
理由，而有微疵，然於判決之結果並無影響，依刑事訴訟法第三
百八十條規定，仍不得據為合法之第三審上訴理由。上訴意旨徒
憑己意或就原判決已有說明之事項，或就原審判斷證據證明力之
合法職權行使，漫指其違法，重為單純事實上之爭執，難謂係適
法上訴第三審之理由，其上訴違背法律上之程式，應予駁回。
據上論結，應依刑事訴訟法第三百九十五條前段，判決如主文。
中    華    民    國  九十七  年    六    月    五    日
                      最高法院刑事第一庭
                          審判長法官  董  明  霈
                                法官  林  茂  雄
                                法官  張  祺  祥
                                法官  賴  忠  星
                                法官  林  秀  夫
      本件正本證明與原本無異
                                      書  記  官
中    華    民    國  九十七  年    六    月   十三   日
                                                      V


司法院資訊處製作；財團法人民間司法改革基金會備份。
